【裁判字號】    98,交聲,153
【裁判日期】    980511
【裁判案由】    違反道路交通管理處罰條例
【裁判全文】
臺灣宜蘭地方法院交通事件裁定         98年度交聲字第153號
原處分機關  交通部公路總局臺北區監理所宜蘭監理站
異  議  人
即受處分人  乙○○
                      宜蘭縣員.
                      宜蘭縣壯.
上列受處分人因違反道路交通管理處罰條例案件，對於交通部公
路總局臺北區監理所宜蘭監理站民國98年3月26日所為之宜監字
第裁43─Q00000000號裁決聲明異議，本院裁定如下：
    主  文
異議駁回。
    理  由
一、原處分意旨略以：異議人即受處分人乙○○於民國98年2月4
    日下午1時30分許，駕駛車牌號碼840-BJ號曳引車（車斗號
    碼EL-32），在省道台二線石城稽查站處，因裝載貨物滲漏
    ，經宜蘭縣政府警察局礁溪分局員警以宜警交字第Q0000000
    0號製單舉發，交通部公路總局臺北區監理所宜蘭監理站（
    下稱宜蘭監理站）遂依道路交通管理處罰條例第30條第1項
    第2款、第63條第1項第2款規定，裁處受處分人罰鍰新臺幣
    三千元，並記違規點數二點。
二、異議意旨略以：840-BJ號曳引車之車體已經依照規定設置V
    型排水溝、污水槽，車斗內所載的貨物及水不會直接排放或
    掉落至地面。依照員警所提出之舉發相片，只能認為98年2
    月4日當天，840-BJ號曳引車的車身不潔，無法認定840-BJ
    號曳引車所載之砂土已經有滲漏而污染地面之情形。更何況
    ，依照交通部及環保局之意見，所謂的滲漏是指嚴重污染地
    面、危害交通安全，且依違反道路交通管理事件統一裁罰基
    準及處理細則第12條之規定，情節輕微之違規事件亦不應舉
    發。所以本件舉發及裁決均不合法，為此，聲明異議，請求
    撤銷原處分。
三、按汽車裝載時，有所載貨物滲漏、飛散之情形者，處汽車駕
    駛人新臺幣三千元以上九千元以下罰鍰，並記違規點數二點
    ，道路交通管理處罰條例第30條第1項第2款、第63條第1項
    第2款定有明文。經查：
（一）異議人並不否認「伊於98年2月4日下午1時30分許，駕駛8
      40-BJ號曳引車（車斗號碼EL-32），載運砂土行經省道台
      二線石城稽查站處時，遭警方以裝載貨物滲漏之理由攔停
      開單告發。」之事實，並有舉發違反道路交通管理事件通
      知單一件在卷可稽。
（二）其次，證人即舉發員警甲○○已於本院調查時結證「98年
      2月4日下午1時30分許，我在石城稽查站發現840-BJ號曳
      引車（車斗號碼EL-32）所裝載的貨物有滲漏，我就依法
      開單舉發駕駛人乙○○。當天我發現840-BJ號曳引車所載
      的貨物是砂土，該車的車斗後攔板上面有砂土，而車斗內
      含有砂土的污水已漏到地面，漏到地面上的量雖不算大，
      但仍會造成地面的污染，而且依照我的判斷，840-BJ號曳
      引車行駛過程中，它的車斗內含有砂土的污水漏出會影響
      行駛於道路上的其他車輛安全，也會造成其他車輛的髒污
      ，所以我才照相開單告發。我確實親眼目睹840-BJ號曳引
      車所載貨物之含水砂土自車體中漏出，並滴落於地面，本
      件舉發並無錯誤。」等語綦詳（見本院卷第25至26頁），
      並有舉發相片三張在卷可稽。而證人甲○○雖係本件原處
      分機關認定異議人有前揭違規行為之舉發員警，然因異議
      人並無法舉出或請本院調查任何對其有利之證據資料，以
      使本院對證人甲○○所供述之異議人違規事實產生任何合
      理之懷疑，且於本件卷存證據資料內，亦無任何積極證據
      足以證明證人甲○○上開供述係屬虛偽，更無足以令人顯
      信其供述為不可採之品性證據或前科證據存在，且衡諸證
      人甲○○與異議人素不相識，並無宿怨，亦無仇隙，其顯
      無自陷於偽證罪之追訴而構詞誣賴異議人之理，故自不得
      以證人甲○○為本件開單告發之值勤員警，即全盤抹煞其
      在訴訟上之證人資格或其證詞之真實性。更何況，依前揭
      採證相片所示，確實清晰可見840-BJ號曳引車車斗（車斗
      號碼EL-32）後方有許多砂土自車斗下方滲出，其中並有
      部分含水量較豐之砂土正從車斗滴落至地面中，而上開含
      水砂土自840-BJ號曳引車車斗中漏出，確實會影響行駛於
      道路上的其他車輛行車安全，也會造成其他車輛的髒污及
      道路的污染。因此，證人甲○○所為之前揭證詞，應堪信
      為真實。異議人所辯「840-BJ號曳引車之車體已經依照規
      定設置V型排水溝、污水槽，車斗內所載的貨物及水不會
      直接排放或掉落至地面。依照員警所提出之舉發相片，只
      能認為98年2月4日當天，840-BJ號曳引車的車身不潔，無
      法認定840-BJ號曳引車所載之砂土已經有滲漏而污染地面
      之情形。」云云，顯不足採信。
（三）再者，道路交通管理處罰條例第30條第1項第2款所稱之「
      所載貨物滲漏、飛散之情形」，並非僅指所載貨物本身之
      滲漏、飛散，該項貨物所含之水分有滲漏、飛散之情形亦
      屬之，且亦所滲漏飛散之水分亦不限於污水，此觀道路交
      通安全規則第77條第1項第1款「汽車裝置容易滲漏、飛散
      、氣味惡息之貨物，能防止其發洩者，應嚴密封固，裝置
      適當。」之規定即明。異議人駕駛840-BJ號曳引車載運砂
      土行駛於道路上時，自應注意嚴密封固，裝置適當，除須
      使用防水塑膠布覆蓋車斗，預防下雨砂土含水外，更須防
      止砂土及其所含之水分自車斗中滲出而直接排放滴落於地
      面，以免污染道路、破壞道路及危害其他用路人行車安全
      （此亦可參見異議人所提出之交通部91年3月25日0910024
      929號函釋，見本院卷第10頁）。而今異議人駕駛840-BJ
      號曳引車載運砂土行駛於道路時，既有含水之砂土從車斗
      滲出且滴落至地面，自足以影響行駛於道路上的其他車輛
      行車安全，也會造成其他車輛的髒污及道路的污染。從而
      ，異議人於98年2月4日下午1時30分許，駕駛840-BJ號曳
      引車，載運砂土行經省道台二線石城稽查站處時，其所裝
      載含水之砂土自車斗縫隙直接滲出而滴落於地面之行為，
      自已違反前揭道路交通安全規則第77條第1項第1款規定，
      而屬道路交通管理處罰條例第30條第1項第2款所規範之裝
      載貨物滲漏之違規行為無訛。異議人空言否認有裝載貨物
      滲漏之違規行為，辯稱「依照交通部及環保局之意見，所
      謂的滲漏是指嚴重污染地面、危害交通安全，故本件舉發
      不合法。」云云，顯然無據，自不足採。
（四）另異議人雖又辯稱「依違反道路交通管理事件統一裁罰基
      準及處理細則第12條之規定，情節輕微之違規事件亦不應
      舉發，故本件舉發不合法。」云云，然查違反道路交通管
      理事件統一裁罰基準及處理細則第12條第1項係規定「行
      為人有下列情形之一，而未嚴重危害交通安全、秩序或發
      生交通事故，且情節輕微，以不舉發為適當者，交通勤務
      警察或依法令執行交通稽查任務人員得對其施以勸導，免
      予舉發：一、有本條例第十四條第二款、第三款、第二十
      五條、第三十一條第五項、第四十一條、第四十四條第一
      項第一款、第三款至第七款、第五十二條、第六十九條、
      第七十一條至第七十四條、第七十六條、第八十一條、第
      八十二條第一項第一款或第八十四條之情形。二、駕駛四
      輪以上汽車於號誌燈號變換之際，因未能依號誌指示及時
      停止，致前懸部分伸越在機車停等區內，惟前輪尚未進入
      該停等區內。三、駕駛汽車於號誌燈號變換之際，因未能
      依號誌指示及時停止，致前懸部分伸越停止線，惟前輪尚
      未超越該停止線。四、駕駛大型車輛在多車道右轉彎，因
      車輛本身、道路或交通狀況等限制，如於外側車道顯無法
      安全完成，致未能先駛入外側車道。五、駕駛汽車因上、
      下客、貨，致有本條例第五十五條之情形，惟尚無妨礙其
      他人、車通行。六、深夜時段（零至六時）停車，有本條
      例第五十六條之情形。但併排停車、於身心障礙專用停車
      位違規停車或停車顯有妨礙消防安全之虞，或妨礙其他人
      車通行經人檢舉者，不在此限。七、駕駛汽車因交通管制
      設施設置不明確或受他物遮蔽，致違反該設施之指示。八
      、駕駛汽車在交通管制設施變換之處所，致無法即時依變
      換後之設施指示行駛。九、駕駛汽車隨行於大型車輛後方
      ，因視線受阻，致無法即時依標誌、標線、號誌之指示行
      駛。十、駕駛汽車因緊急救護傷患或接送身心障礙者上、
      下車，致違反本條例規定。十一、駕駛汽車行車速度超過
      規定之最高時速未逾十公里。十二、駕駛汽車經測試檢定
      ，其吐氣所含酒精濃度超過規定之標準值未逾每公升○．
      ○二毫克。十三、駕駛汽車裝載貨物超過核定之總重量或
      總聯結重量，未逾百分之十。十四、駕駛汽車因閃避突發
      之意外狀況，致違反本條例規定。十五、因客觀具體事實
      ，致違反本條例規定係出於不得已之行為。十六、其他經
      交通部及內政部會商核定之情形。」，顯然本件異議人之
      違規行為—道路交通管理處罰條例第30條第1項第2款「裝
      載貨物滲漏」，並不在前揭違反道路交通管理事件統一裁
      罰基準及處理細則第12條第1項規定適用範圍內，則員警
      認為異議人有裝載貨物滲漏之違規行為而予以開單告發，
      其舉發行為於法自無任何違法或不當之處，異議人前揭所
      辯，實屬無稽，自不足採。
五、綜上所述，原處分機關所為之本件裁決，核與前舉道路交通
    管理處罰條例第30條第1項第2款、第63條第1項第2款之規定
    相符，並無違法或不當之處，故異議人以首揭情詞，對於上
    開裁決提起異議，並無理由，應予駁回。
六、據上論斷，依道路交通案件處理辦法第19條，裁定如主文。
中    華    民    國    98    年    5    月    11    日
                  交通法庭法  官  劉家祥
以上正本證明與原本無異。
如不服本裁定，應於裁定送達後5日內，向本院提出抗告狀。（
應附繕本）
                          書記官  劉謹翊
中    華    民    國    98    年    5    月    11    日


司法院資訊處製作；財團法人民間司法改革基金會備份。
